【裁判字號】    89,易,251
【裁判日期】    891113
【裁判案由】    賭博
【裁判全文】
臺灣雲林地方法院刑事判決                          八十九年度易字第二五一號
    公  訴  人  臺灣雲林地方法院檢察署檢察官
    被      告  甲○○
    選任辯護人  蕭世芳
    被      告  乙○○
                丙○○
右列被告因賭博案件，經檢察官提起公訴（八十八年度偵字第四六五七號），本院判
決如左：
    主  文
甲○○、乙○○、丙○○均無罪。
    理  由
一、公訴意旨略以：被告甲○○基於概括之犯意，自民國（下同）八十七年八月間某
    日起，在雲林縣斗六市○○路十二號二樓經營「迪迪電子遊藝場」，並僱用乙○○擔任開分員之工作、僱用丙○○擔任會計記帳之工作，擺設「浮球賓果」等電
    動賭博機具十台，與不特定人賭博，並以之為常業。賭法為賭客以現金兌換分數
    ，新台幣（下同）一百元開一百分或二百分，直接在電動賭博機具上開分，如押
    中則可得數倍分數，玩至不完時，再以同一兌換比率兌換等值現金；如末押中，
    則所下注被機器吃掉，賭資歸被告甲○○所有。嗣於八十八年八月二十七日晚上
    九時二十分許，在上址為警當場查獲，並扣得上開電動賭博機具賓果浮球開獎機
    主機一台、賓果浮球分機二十台、監視器一組、賭資十二萬九千零五元、寄分卡
    六十七張、交接記帳報表九份等物，因認被告等涉有刑法第二百六十七條之常業
    賭博罪嫌。
二、按犯罪事實，應依證據認定之，無證據不能推定其犯罪事實。又不能證明被告犯
    罪者，應諭知無罪之判決，刑事訴訟法第一百五十四條、第三百零一條第一項分
    別定有明文。而刑事訴訟法所謂認定犯罪事實之證據，係指足以認定被告確有犯
    罪行為之積極證據而言，該項證據自須適合於被告犯罪事實之認定，始得採為斷
    罪資料（最高法院二十九年上字第三一０五號判例意旨參照）。且認定犯罪事實
    所憑之證據，雖不以直接證據為限，間接證據亦包括在內；然無論直接或間接證
    據，其為訴訟上之證明，須於通常一般人均不致有所懷疑，而得確信其為真實之
    程度者，始得據為有罪之認定；倘其證明尚未達到此一程度，而「有合理之懷疑
    」存在時，事實審法院復已就其心證上理由予以闡述，敘明其如何無從為有罪之
    確信時，因之而為無罪之判決，尚不得任意指為違法（最高法院七十六年台上字
    第四九八六號判例意旨參照）。本件公訴人認被告甲○○、乙○○、丙○○，涉
    有賭博罪嫌等情，無非以扣案之九份交接記帳報表內容，係將賭客贏得分數與日
    常消費如檳榔、煤氣等併列記載支出，可知賭客所贏得之分數應可兌換現金，及
    有前揭各項物品扣案為其論據。訊之被告甲○○固坦承經營右開「迪迪電子遊藝
    場」擺設浮球賓果機共二十台，被告乙○○坦承受僱於被告甲○○擔任開分員工
    作，被告丙○○坦承受僱於被告甲○○擔任會計記帳工作，惟均堅決否認涉有賭
    博犯行，均辯稱：該遊藝場不可洗分兌換現金，可以兌換寄分卡等語。
三、訊據被告甲○○於審理中辯稱：伊為掌握店務業績狀況，於記帳報表記載伊交予
    開分員保管，俾供店內開銷，並與顧客所繳開分費併計列入交接之金額，若當班
    營業額為正，則將總金額續交接下班開分員，若當班營業額為負，因該負數表示
    顧客洗分所兌換寄分卡上加上店內支出總額，超逾開分分數，則被告會將平常自
    己保管之寄分卡交予開分員補齊已發寄分卡，並將同該虧損額之現金，自開分員
    原所保管之金額中扣除取走，扣除後餘額，仍記載在交接班表列入交接並作記錄
    ，伊為計算店務盈虧準據，故要求開分員將顧客洗分差額與店內支出開銷金額並
    列記錄等語，核與被告丙○○於警訊中即就扣案報表第十八號機台總計欄之記載
    供述：第十八號機台客人開六千五百分，寄七千五百分，故本店損失一千分，所
    以記錄為負一千分等語相符，且亦確有寄分卡六十七張扣案可資佐證，是被告等
    上開所辯並非顯然無據而與常情有悖，即尚不能單以帳冊中有將顧客所贏得之分
    數與日常消費併列記載為支出之情形，遽為推斷顧客所贏得之分數可兌換現金。
    次查，被告甲○○經營之「迪迪電子遊藝場」，顧客未玩完之分數，確有兌換寄
    分卡情事，已如前述。惟賭博罪之成立要件，係以偶然之機率互爭勝負，以決定
    財物之得喪，始足當之。所稱之「財物」，必以金錢、或得易為金錢或其他有經
    濟價值之物品者而言，與物品價值之貴賤、數額之多寡，應屬無關。而電動機具
    原即設計供人娛樂之用，雖有少數不肖之徒將之提供為非法賭博之用，因此該管
    主管機關乃予以歸類，加以區別為何者屬公告查禁對象者、何者非屬公告查禁對
    象者，以供辨識，然仍有不肖之徒以變相之方式供人賭博，固亦屬常見之社會事
    實。但以供人娛樂之電動機具，在以現金開分後供人押注，如未押中，所押注之
    分數固即扣除，押中者則可贏得不等倍數之分數，倘該贏得之分數僅能繼續把玩
    電動機具之用，並不能兌換金錢、或得易為金錢或其他有經濟價值之物品者，則
    因押中贏得之分數，既仍應消費在電動機具之把玩上，不能供作其他用途，自與
    賭博罪之以偶然對機率定輸贏博取財物，應有所區別。故把玩電動機具之人，雖
    有因押注而以分數定輸贏，惟輸與贏僅在於是否可繼續把玩電動機具、及把玩電
    動機具次數或時間之長短而已，所得到的仍只是把玩電動機具之機會及在把玩過
    程中所得到之娛樂，並非可兌換金錢、或得易為金錢或其他有經濟價值之物品，
    亦與一般所謂之財產上或其他經濟上之利益有異。是被告甲○○經營上開電子遊
    藝場，既不能證明有洗分兌換現金等賭博情事，自難論以賭博罪行，其雖有兌換
    積分卡情事，惟既無博取財物行為，自非賭博罪所規範之處罰對象。至其餘扣案
    電動賭博機具賓果浮球開獎機主機一台、賓果浮球分機二十台、監視器一組、賭
    資十二萬九千零五元等物，核均屬一般經營電子遊藝場業者營業及管理上所必備
    者，亦難認與賭博有何必然之關聯，亦不能執以推斷被告等人涉犯賭博罪。綜上
    所述，被告甲○○所經營「迪迪電子遊藝場」，擺設電動機具供人玩樂，並雇用
    被告乙○○、丙○○為店員，惟該遊藝場係經合法登記經營者，有雲林縣政府營
    利事業登記證、電子遊藝場營業經別證影本在卷可稽，並無證據證明渠等有賭博
    犯行，自應諭知無罪之判決。
四、又被告甲○○僱用女性開分員，而違反女工不得於午後十時至翌晨六時之時間內
    工作之規定之事實，業經被告甲○○於審理中供述明確，惟此部分未據公訴人起
    訴，應由公訴人另為適當之處置，併此敘明。
據上論斷，應依刑事訴訟法第三百零一條第一項，判決如主文。
中      華      民      國      八十九      年    十一    月    十三    日
                                              臺灣雲林地方法院刑事第一庭
                                                  法  官  劉  為  丕
右正本證明與原本無異。
如不服本判決，應於判決送達後十日內向本院提出上訴狀( 應附繕本 )。
                                                  書記官  蕭  應  欽
中      華      民      國      八十九      年    十一    月    十三    日


司法院資訊處製作；財團法人民間司法改革基金會備份。
